最高法院刑事判決　　　　　　一○○年度台上字第六二○二號
上　訴　人　台灣高等法院檢察署檢察官　
被　　　告　林潤宇
　　　　　　駱伯青
上列上訴人因被告等違反毒品危害防制條例案件，不服台灣高等
法院中華民國一○○年七月二十六日第二審更審判決（一○○年
度上更(一)字第一三○號，起訴案號：台灣板橋地方法院檢察署九
十七年度偵字第三二八號），提起上訴，本院判決如下：
    主  文
上訴駁回。
    理  由
按刑事訴訟法第三百七十七條規定：上訴於第三審法院，非以判
決違背法令為理由，不得為之；是提起第三審上訴，應以原判決
違背法令為理由，係屬法定要件。如果上訴理由書狀並非依據卷
內訴訟資料具體指摘原判決不適用何種法則或如何適用不當，或
所指摘原判決違法情事，顯與法律規定得為第三審上訴理由之違
法情形不相適合時，均應認其上訴為違背法律上之程式，予以駁
回。本件原判決綜合全案證據資料，本於事實審法院之推理作用
，認定被告林潤宇有其事實欄所載轉讓禁藥犯行，因而撤銷第一
審關於其被訴於民國九十六年十月十五日某時共同販賣第二級毒
品部分之科刑判決，變更檢察官之起訴法條，改判論其以共同明
知為禁藥而轉讓罪，處有期徒刑八月；又以不能證明被告駱伯青
有如公訴意旨所指於九十六年十月十五日某時共同販賣第二級毒
品犯行，因而撤銷第一審關於駱伯青此部分之科刑判決，改判諭
知駱伯青該部分無罪。已詳敘其所憑證據及認定之理由；對於林
潤宇所辯何以不足以採信，及檢察官所舉證據如何均不足以證明
駱伯青犯罪，亦均在理由內詳加指駁及說明；俱有卷存證據資料
可資覆按。檢察官上訴意旨略以：據證人林成祖於九十七年六月
十九日偵訊之證詞，佐以卷附之通訊監察譯文，顯示林成祖確有
因毒品之價錢、成色而以其持用之門號0000000000行動電話撥打
門號0000000000行動電話與共同被告胡敏媛（另經原審以共同轉
讓禁藥罪判處有期徒刑一年，檢察官未上訴而確定）聯絡，及駱
伯青、胡敏媛與林潤宇間相互聯繫買賣毒品之情形。可見林成祖
所證，其係聯絡胡敏媛或駱伯青「調貨」，而由林潤宇送交甲基
安非他命至其住處，並非無據。是駱伯青、林潤宇及胡敏媛就販
賣甲基安非他命予林成祖部分，具有犯意聯絡、行為分擔。原判
決卻將卷內各項供述證據予以割裂觀察，其採證尚有疏誤，適用
證據法則洵有未當等語。
惟查：證據之取捨與其證明力之判斷，以及事實有無之認定，屬
事實審法院之職權，苟其取捨證據與判斷證據證明力並不違背經
驗法則及論理法則，即不容任意指為違背法令，而執為第三審適
法之上訴理由。原判決依憑林潤宇之自白，證人即同案被告胡敏
媛於原審（含另案）、林成祖於偵查、第一審之證述，佐以通訊
監察書、胡敏媛持用門號0000000000行動電話通聯之通訊監察譯
文及其勘驗筆錄等證據資料，經綜合判斷，認林潤宇有共同轉讓
禁藥甲基安非他命予林成祖之犯行。所為論斷，核與證據法則無
違，且屬事實審法院依憑卷證所為判斷之適法職權行使。並說明
經另案（即原審法院九十九年度上訴字第三八八號胡敏媛違反毒
品危害防制條例案件）勘驗九十六年十月十六日二時三十七分二
十七秒林成祖與胡敏媛之通訊監察光碟，顯示原判決附表編號 3 
譯文僅摘錄該次通話之起頭與後段，未經譯出之內容為林成祖與
胡敏媛二人談及與案外人「阿明」擲骰子賭博贏錢，林成祖向胡
敏媛抱怨「阿明」擅自拿伊之錢給胡敏媛，胡敏媛向林成祖解釋
是「阿明」說他自己會跟「五哥」（即林成祖）說清楚，故該附
表編號3 譯文中林成祖稱「你拿我的錢」指的是胡敏媛賭贏「阿
明」，自「阿明」處拿到錢（實則為林成祖所有）等情，有勘驗
筆錄在卷。是原判決附表編號3 通訊監察譯文，尚難證明彼此間
有毒品金錢交易之事。而原判決附表編號2、4所示，林成祖與胡
敏媛固有談及毒品之成色、純度、價格，然觀其前後內容係林成
祖與胡敏媛談及胡敏媛買入毒品之成色、純度與價格，而非胡敏
媛要「賣」或「提供」毒品予林成祖之價格數量。雖胡敏媛有提
及請「五哥」（即林成祖）幫忙「出掉」，然林成祖並未應允僅
答稱「我看看」，因認此部分之監聽內容亦不足資為認定九十六
年十月十五日胡敏媛、林潤宇有共同販賣甲基安非他命予林成祖
。且林成祖除於九十七年六月十九日檢察官偵查中曾一度提及九
十六年十月十五日左右有打電話跟胡敏媛買毒品，後來由林潤宇
送來約一克的甲基安非他命，伊將新台幣（下同）二、三千元交
給林潤宇乙節外，其餘之警詢、偵查及第一審另案審理時，均未
提及向胡敏媛購買毒品。而林成祖為上開證述後，緊接其後證稱
：「我不清楚他們是何人在賺」，除此之外，僅有於九十六年十
月至十二月間以相同模式（電話聯絡後由林潤宇交付毒品）向駱
伯青或胡敏媛「調貨」；九十六年十月十六日打三通電話是跟胡
敏媛抱怨，是請胡敏媛幫忙調甲基安非他命，之後林潤宇就將甲
基安非他命送來等語。綜觀林成祖各次供述全部意旨，就胡敏媛
部分均僅止於「調貨」之轉讓行為，以胡敏媛與林成祖二人均陳
稱為舊識，胡敏媛更稱其所住房子係林成祖所有，二人均為施用
毒品之人，則渠等互通有無，即非與常情不合。至林成祖於偵查
中曾供稱伊從九十六年十月間至十二月七日左右陸續向林潤宇買
了四、五次甲基安非他命，每次都是以二至三千元買了一公克左
右等情，檢察官並據以起訴林潤宇該期間，先後四次共同販賣甲
基安非他命予林成祖，惟經審理後，除九十六年十月十五日外，
其餘三次業經原審法院九十八年度上訴字第二七一○號判決以僅
有林成祖單一證詞，查無其他補強證據可資佐證，而為林潤宇無
罪判決確定。是林成祖此部分之證詞，亦不足為林潤宇有販賣甲
基安非他命犯行之依憑。因認檢察官所舉上開林成祖所為林潤宇
販賣甲基安非他命之證詞，尚無足採等旨，已詳敘其憑據及理由
，核其論斷與經驗法則及論理法則亦無違背。檢察官此部分上訴
意旨係就原判決已敘明之情狀，猶憑己意指摘，與法律規定得為
第三審上訴理由之違法情形，不相適合。另檢察官就被告犯罪事
實，應負舉證責任，並指出證明之方法，為刑事訴訟法第一百六
十一條所明定。因此，檢察官對於起訴之犯罪事實，應負實質之
舉證責任。倘其所提出之證據，不足為被告有罪之積極證明，或
其闡明之證明方法，無從說服法院形成被告有罪之心證，基於無
罪推定原則，自應為被告無罪之諭知。又認定犯罪事實所憑之證
據，無論直接或間接證據，其為訴訟上之證明，須於通常一般之
人均不致有所懷疑，而得確信其為真實之程度者，始得據為有罪
之認定，倘其證明尚未達到此一程度，而有合理之懷疑存在時，
事實審法院復已就其心證上理由予以闡述，敘明其如何無從為有
罪之確信，因而為無罪之判決，尚不得任意指為違法。而施用毒
品者，其所稱向某人購買或由他人贈予之供述，須補強證據以擔
保其供述之真實性。良以施用毒品者其供述之憑信性本不及於一
般人，況施用毒品者供出來源，因而破獲者，法律復規定得減輕
其刑，其有為偵查機關誘導、或為邀輕典而為不實陳述之可能，
其供述之真實性自有合理之懷疑。因此施用毒品者關於其向某人
購買毒品或由他人所贈之供述，必須有補強證據佐證，以擔保其
供述之真實性，俾貫徹刑事訴訟無罪推定及嚴格證明之基本原則
。而所謂補強證據，指其他證明施用毒品者關於毒品交易或無償
轉讓之供述真實性之相關證據而言，必須與施用毒品者關於毒品
交易或無償轉讓之供述，具有相當程度之關聯性，而足使一般人
對施用毒品者關於毒品交易或無償轉讓之供述，並無合理之懷疑
存在，而得確信其為真實，始足當之。原判決已敘明檢察官認駱
伯青有販賣甲基安非他命予林成祖，除林成祖先後不一之供述外
，未有何補強證據。且卷附門號0000000000通訊監察譯文，九十
六年十月十六日凌晨零時五分、二時三十七分、二時五十八分之
通聯內容，均為林成祖與林潤宇、胡敏媛之通話，並無駱伯青通
話之紀錄，自難據以為該日駱伯青有共同販賣甲基安非他命予林
成祖之補強證據。此外，復查無其他積極證據足以證明駱伯青有
販賣甲基安非他命予林成祖犯行，因認駱伯青此部分被訴犯行，
尚屬不能證明等旨。檢察官復未提出適合於證明駱伯青確有該部
分犯行之積極證據，以說服法院形成其有罪之心證，檢察官此部
分上訴意旨乃就原判決明白論斷，及原審採證認事職權之行使，
任意指摘，自不足據以辨認原判決已具備違背法令之形式，核與
法律規定得為第三審上訴理由之違法情形不相適合。應認檢察官
之上訴均違背法律上之程式，併予駁回。
據上論結，應依刑事訴訟法第三百九十五條前段，判決如主文。
中    華    民    國  一○○  年   十一   月    十    日
                      最高法院刑事第四庭
                          審判長法官  洪  文  章  
                                法官  王  居  財  
                                法官  郭  毓  洲  
                                法官  韓  金  秀  
                                法官  沈  揚  仁  
本件正本證明與原本無異
                                      書  記  官  
中    華    民    國  一○○  年   十一   月   十四   日
                                                       s